臺灣基隆地方法院民事判決
110年度訴字第8號
原      告  吳欣文  
            吳益誠  


共      同
訴訟代理人  王仕升律師
被      告  陳欣彤即寶誠當舖


訴訟代理人  張晉豪律師
複代理人    曾伯軒律師
上列當事人間請求確認抵押權不存在等事件，本院於民國111年8
月31日言詞辯論終結，判決如下：
　　主　文
原告之訴駁回。
訴訟費用由原告負擔。
　　事實及理由
一、程序事項：
　㈠按因不動產之物權或其分割或經界涉訟者，專屬不動產所在
    地之法院管轄，民事訴訟法第10條第1項定有明文。查原告
    依民法第767條第1項規定請求塗銷抵押權之不動產物權係坐
    落基隆市七堵區，揆諸前揭規定，應由本院專屬管轄，合先
    敘明。
　㈡按確認法律關係之訴，非原告有即受確認判決之法律上利益
    者，不得提起之，民事訴訟法第247條第1項前段定有明文。
    又按所謂即受確認判決之法律上利益，係指法律關係之存否
    不明確，原告主觀上認其在法律上之地位有不安之狀態存在
    ，且此種不安之狀態，能以確認判決將之除去者而言，若縱
    經法院判決確認，亦不能除去其不安之狀態者，即難認有受
    確認判決之法律上利益（最高法院52年台上字第1240號判決
    意旨參照）。經查，原告主張以登記為原告吳欣文所有之基
    隆市○○區○○段○○○○段000地號土地（權利範圍：377/10000）
    及坐落其上之同小段4895建號（門牌號碼：基隆市○○區○○街
    000號3樓，權利範圍：1/1）房屋（以下合稱系爭不動產）
    ，於民國107年5月14日為被告所設定擔保債權總金額最高限
    額新臺幣（下同）2,500,000元之抵押權登記（基隆市地政
    事務所基安字第37150號，下稱系爭抵押權），其所擔保之
    債權不存在，而為被告所否認，堪認系爭抵押權所擔保之債
    權是否存在有所不明，致兩造間之法律上地位存有不安之狀
    態，而該狀態得以確認判決將之除去，揆諸前揭說明，原告
    有即受確認判決之法律上利益，原告提起本件確認之訴，於
    法尚無不合。
　㈢按訴狀送達後，原告不得將原訴變更或追加他訴，但請求之
    基礎事實同一，不在此限。不變更訴訟標的，而補充或更正
    事實上或法律上之陳述者，非為訴之變更或追加；民事訴訟
    法第255條第1項第2款、第256條分別定有明文。原告於起訴
    時之聲明為：「⑴確認被告陳欣彤對原告吳欣文、吳益誠，
    就基隆市○○區○○段○○○○段000000000地號及土地上之第4895
    號建物（門牌號碼基隆市○○區○○街000號3樓，權利範圍：全
    部）（下稱系爭不動產），於民國107年5月14日經基隆市地
    政事務所以字號基安字第037150號，所設定最高限額抵押權
    擔保債權總金額最高限額新臺幣（下同）250萬元之債權（
    下稱系爭抵押債權）不存在。⑵被告陳欣彤應將基隆市○○區○
    ○段○○○○段000000000地號及土地上之第00000-000建號建物
    （門牌號碼基隆市○○區○○街000號3樓，權利範圍：全部），
    於民國107年5月14日以基隆市地政事務所基安字第037150號
    所設定，擔保債權總金額最高限額新臺幣250萬元之抵押權
    登記予以塗銷。⑶被告寶誠當舖即被告陳欣彤應將原告吳欣
    文名下所有之基隆市○○區○○段○○○○段000000000地號及土地
    上之第00000-000建號建物（門牌號碼基隆市○○區○○街000號
    3樓，權利範圍：全部）2筆不動產之所有權權狀正本、原告
    吳欣文及吳益誠於民國107年5月11日共同簽立金額新臺幣15
    0萬元整之本票正本（票號：CH0000000）返還原告。⑷訴訟
    費用由被告負擔。」嗣於首次言詞辯論期日當庭更正訴之聲
    明為：「⑴確認被告陳欣彤對原告吳欣文、吳益誠，就基隆
    市○○區○○段○○○○段000000000地號及土地上之第4895號建物
    （門牌號碼基隆市○○區○○街000號3樓，權利範圍：全部）（
    下稱系爭不動產），於民國107年5月14日經基隆市地政事務
    所以字號基安字第037150號，所設定最高限額250萬元之抵
    押權，所擔保之債權150萬元不存在。⑵被告陳欣彤應將基隆
    市○○區○○段○○○○段000000000地號及土地上之第4895建號建
    物（門牌號碼基隆市○○區○○街000號3樓，權利範圍：全部）
    ，於民國107年5月14日以基隆市地政事務所基安字第037150
    號所設定，權利人為被告，擔保債權總金額最高限額新臺幣
    250萬元之抵押權登記以及107年5月11日以基隆市地政事務
    所基安字第037160號辦理以被告為請求權人，原告吳欣文為
    義務人之限制登記予以塗銷。⑶被告陳欣彤應將原告吳欣文
    名下所有之基隆市○○區○○段○○○○段000000000地號及其上之
    第4895建號建物（門牌號碼基隆市○○區○○街000號3樓，權利
    範圍：全部）之所有權權狀正本、原告吳欣文及吳益誠於民
    國107年5月11日共同簽立之借據正本以及金額新臺幣150萬
    元整之本票正本（票號：CH0000000）返還原告。⑷訴訟費用
    由被告負擔。」核其所為之變更，除將建物建號之誤載予以
    更正外，仍均係本於同一基本事實，徵諸前開說明，並無不
    合，自應准許。
二、原告起訴主張：
　㈠原告吳欣文前於107年5月向寶誠當舖借款1,500,000元，並簽
    立借貸契約，由原告吳益誠擔任連帶債務人，同時原告吳欣
    文將其名下所有之系爭不動產設定系爭抵押權作為擔保，原
    告2人並共同簽立面額1,500,000元之本票1張交付訴外人傅
    天民（寶誠當舖營業現場之負責人），原告2人事後得知被
    告陳欣彤當時為寶誠當舖股東之一，並為該當舖名義負責人
    ，惟原告2人自始至終向寶誠當舖借款均係向訴外人傅天民
    接洽，原告2人亦未曾與被告陳欣彤會晤或接觸，故原告2人
    從頭到尾都認為上述借貸之對象為寶誠當舖，而非被告陳欣
    彤個人。原告吳欣文於109年7月17日匯款2筆至寶誠當舖之
    帳戶，金額分別為100,000元、200,000元，同年月20日又匯
    款2筆至寶誠當舖帳戶，金額分別為300,000元、100,000元
    ，同年月21日再匯款3筆至寶誠當舖帳戶，金額分別為350,0
    00元、100,000元、350,000元。以上匯款金額合計1,500,00
    0元，換言之原告業已將借款1,500,000元全數向寶誠當舖清
    償完畢，故本件抵押設定所擔保之債權業已不存在。
　㈡原告吳欣文於清償借款後，分別於同年月22日、23日寄發存
    證信函通知寶誠當舖及負責人陳欣彤，並請求返還原告吳欣
    文系爭不動產所有權狀、上揭原告2人簽立之本票、借據等
    文件，並塗銷系爭抵押權登記之設定，詎寶誠當舖所屬人員
    及陳欣彤均未加理睬。嗣經訴外人傅天民告知原告，上開借
    據、本票及系爭不動產之所有權狀等文件本係存放在寶誠當
    舖中，後因當舖股東內部糾紛，被告陳欣彤未經其同意即擅
    將前述文件取走。
　㈢質言之，原告與被告陳欣彤間並無消費借貸之合意存在，原
    告與寶誠當舖間始有消費借貸合意存在，詳敘如下：
　⒈寶誠當舖實際上的負責人為訴外人王惟誠，被告陳欣彤僅為
    王惟誠找來的人頭，本件原告吳益誠前曾向寶誠當舖借款而
    結識經營現場之負責人即訴外人傅天民，本次因再有資金需
    求，方再次向傅天民表達借款意願，並說服其父即原告吳欣
    文提供系爭不動產作為擔保。然因當舖業法明文規定當舖不
    得經營不動產放款業務，故傅天民方依王惟誠之指示以被告
    陳欣彤作為借款契約之人頭而出名在契約中，以利代書辦理
    後續抵押權設定事宜。
　⒉辦理本件抵押權設定之代書黃麗娟亦以證人身分到庭具結證
    稱：伊是傅天民找來，也是向傅天民支領報酬，就伊認知本
    件借款的債權人應該是寶誠當舖，後續文件也是送到寶誠當
    舖等語，由證人黃麗娟之證述，更可見此種借名乃業界常態
    ，益見本件消費借貸之合意並非存在於原告與被告陳欣彤間
    ，而是原告與寶誠當舖間。觀諸證人傅天民、王惟誠之證述
    ，更形顯然。從而系爭抵押權所擔保之債權即不存在，自應
    塗銷。
　⒊遑論由原告吳益誠與被告陳欣彤簡訊中之對話可知：被告陳
    欣彤於109年6月7日才第一次向原告吳益誠聯絡並自我介紹
    ，可見雙方在此之前並不認識，原告更不可能向其借款。且
    原告先前均將利息給付寶誠當舖，被告陳欣彤從未就此前利
    息向原告索討，或對於未收到利息向原告抗議，更與借款之
    常情不合，益見被告陳欣彤並非本件借款真正的債權人。
　⒋至原告雖曾一度依被告陳欣彤之配偶郭達源之囑咐，將利息
    匯款至其指定之中國信託商業銀行帳戶，但當時係因無法聯
    繫上傅天民之故，嗣後聯絡上傅天民後始知寶誠當舖之股東
    間存有糾紛等情，而本件借貸之相關文件之所以在被告陳欣
    彤處，也是因為被訴外人郭達源從當舖拿走之故。由此，更
    難見被告陳欣彤與原告間曾就消費借貸達成合意，益徵寶誠
    當舖才是實際與原告達成消費借貸合意之對象。
　⒌至原告雖係自被告陳欣彤帳戶收受匯款即本件借款1,500,000
    元，但此資金來源是當天由王惟誠透過其女友溫仲蕎，及郭
    達源分別匯款進被告陳欣彤之帳戶後，再隨即轉帳存入原告
    吳欣文之帳戶，是由資金來源亦可知本件消費借貸之實際當
    事人並非被告陳欣彤，其僅為寶誠當舖借款給原告之履行輔
    助人而已。被告陳欣彤自不得以消費借貸契約當事人自居，
    而以債權人之地位向原告主張權利。
　⒍本件最高限額抵押權擔保債權確定日為110年5月10日，至期
    滿時原告與被告陳欣彤間均無任何債權債務關係存在，最高
    限額抵押權既已因確定而成為普通抵押權，即回復其從屬性
    ，是兩造間別無債務存在，系爭抵押權自應塗銷。
　㈣兩造間既無債權債務關係存在，系爭抵押權及其所擔保之債
    權均應確屬不存在。系爭抵押權既有妨礙伊對於系爭房地所
    有權之行使，伊自得依民法第767條第1項中段之妨害除去請
    求權，請求被告塗銷系爭抵押權登記。爰聲明：⑴確認被告
    陳欣彤對原告吳欣文、吳益誠，就系爭不動產於107年5月14
    日經基隆市地政事務所以字號基安字第037150號，所設定最
    高限額2,500,000元之抵押權，所擔保之債權1,500,000元不
    存在。⑵被告陳欣彤應將系爭不動產於107年5月14日以基隆
    市地政事務所基安字第037150號所設定，權利人為被告，擔
    保債權總金額最高限額2,500,000元之抵押權登記以及107年
    5月11日以基隆市地政事務所基安字第037160號辦理以被告
    為請求權人，原告吳欣文為義務人之限制登記予以塗銷。⑶
    被告陳欣彤應將原告吳欣文名下所有之系爭不動產之所有權
    權狀正本、原告吳欣文及吳益誠於107年5月11日共同簽立之
    借據正本以及金額1,500,000元整之本票正本（票號：CH000
    0000）返還原告。⑷訴訟費用由被告負擔。
　㈤對被告答辯之陳述：
　⒈被告雖質疑原告向寶誠當舖清償本件借款之過程，係虛假製
    造金流，而無真實足額清償等語，然查：
　⑴雖由寶誠當舖永豐商銀花蓮分行帳戶於109年7月份之交易明
    細，可見部分款項轉出至訴外人王惟誠之女友溫仲蕎設於永
    豐商銀龍江分行之帳戶，但參諸溫仲蕎此一帳戶於同月之交
    易明細，亦可知悉寶誠當舖匯入款項隨即轉至溫仲蕎設於中
    信商銀敦北分行之帳戶或訴外人傅天民設於永豐商銀龍江分
    行之帳戶。然此並不足以證明款項果有經由傅天民或溫仲蕎
    再交還原告吳欣文之事實，從而被告雖執此質疑，實無足以
    支持其說詞之證明，是其質疑並不可信。
　⑵證人傅天民亦到庭證稱：多筆轉帳至溫仲蕎永豐商銀帳戶是
    依王惟誠之指示所為，寶誠當舖上開永豐商銀帳戶之提款卡
    由其持有，匯款亦均係由其經手，至原告吳欣文之所以區分
    多筆償還，是因其聲稱其無法一次清償，還要向人借款還錢
    ，而原告還款後均有告知還款之事等語。由證人傅天民之證
    述，亦無從認定果有被告所指之製造虛偽金流情事。
　⑶證人王惟誠亦到院證稱：訴外人溫仲蕎之帳戶均為伊持有、
    使用，之所以先由寶誠當舖設於永豐商銀之帳戶轉帳到溫仲
    蕎在永豐商銀的帳戶，是因為同一銀行轉帳毋庸支付手續費
    之故，而不管現金或轉帳都是交由傅天民在做，伊聽傅天民
    說吳欣文在湊錢要還，所以分多次存入現金，應該也是向別
    人借錢來還得等語，亦與證人傅天民之證述可資對照，故被
    告質疑原告區分多筆還款，實係因其無法1次清償1,500,000
    元，而須向他人借款清償之故，並無可疑。
　⑷遑論原告自借款伊始，借款利息均係給付寶誠當舖現場負責
    人傅天民，並無積欠之情形，否則早就遭追討，由是益見借
    款對象並非被告，被告無權向原告請求清償。更何況證人王
    惟誠、傅天民均已向原告表示已經清償完畢，且原告早在10
    9年7月間即已清償，並未逾越清償期限，故亦不存在違約金
    之問題，原告就前述消費借貸契約自已無尚未清償之債務。
　⒉證人即被告陳欣彤之配偶郭達源於本院證述時，先是說借款
    給原告時尚不知道訴外人即寶誠當舖先前之負責人王金龍有
    出賣寶誠當舖之意，後又說知道王金龍要頂讓當舖是107年4
    月間，然借款是107年5月之事，由此明顯之矛盾已可見證人
    郭達源證述已有矛盾。
　⒊再則，關於寶誠當舖之經營者，證人郭達源先是聲稱：是伊
    與被告陳欣彤以2,500,000元向訴外人王金龍買下等語，又
    稱：伊實際出資1,500,000元，不足部分是由王惟誠出資，
    但王惟誠並非與伊夫婦合夥，王惟誠只是出錢的金主等語。
    證人王惟誠則證稱：寶誠當舖一開始只有伊1人，是後來郭
    達源和陳欣彤夫婦用1,500,000元向伊買下15%股份等語。由
    證人王惟誠之說法，其始為寶誠當舖之實際所有人；而證人
    郭達源於證述中，否認與王惟誠具有合夥關係，徵諸合夥並
    非法律上專有之概念，一般民間交易習慣中亦所在多有，證
    人郭達源縱不了解民法上關於合夥之意義，亦不能諉稱其對
    於常見之合夥商業模式全然無所悉，是由證人郭達源於證述
    時亦承認王惟誠有出資之事實，卻又堅稱並非合夥關係云云
    ，由其否認之態度，實難認合乎常情，自非可採。
　⒋證人郭達源於證述時又稱：當時同意借款給原告，是因為有1
    筆賣手機的貨款要入帳，另外還有證人王惟誠當時也要還錢
    ，所以有錢可借，但無法提出關於手機買賣之文件或憑證等
    語，由證人郭達源全盤否認有任何與交易有關之文書資料存
    在，已可見其所述全係託辭，是當時由被告帳戶匯款給原告
    之1,500,000元之資金來源就是證人王惟誠，與被告無關，
    亦非證人郭達源出資。
　⒌證人郭達源又證稱：訴外人傅天民向其聲稱放款可以獲得每
    月1%之利息，但伊雖可獲得1%之利息，傅天民卻可以獲得1.
    5%的利潤，這在當舖業界都知道是所謂的不動產仲介，金主
    固定拿1%，伊只管每個月可以拿回1%，其餘不問，皆由傅天
    民處理等語。則由證人郭達源之證述，可知證人郭達源與被
    告陳欣彤夫婦均明知原告借款對象為寶誠當舖，否則何以利
    息約定為2.5%，及渠夫婦僅能獲得1%等情均由傅天民決定？
    倘若本件僅為一般私人間借貸，證人郭達源及被告陳欣彤夫
    婦當可自行律定借款利率並全數收取，毋須分潤寶誠當舖或
    代書。換言之，證人郭達源及被告陳欣彤夫婦均明知本件借
    貸係與寶誠當舖有關，而非單純私人借貸。證人郭達源及被
    告陳欣彤夫婦縱或有交付借款之事實，但其獲得分配1%之利
    息至多只能說是因為渠等為寶誠當舖幕後金主之緣故，而非
    與原告成立消費借貸合意之相對人，自非本件消費借貸關係
    之契約當事人。
　⒍證人郭達源雖又說本件是在頂得王金龍出售之寶誠當舖之前
    即已借款等語，但寶誠當舖已設立有年，原告吳欣文亦稱其
    先前即有向寶誠當舖借款之經驗，則本件原告若仍有借款需
    求，自當向曾有借款經驗之寶誠當舖借款，怎可能直接向郭
    達源、陳欣彤夫婦去借款？由此益見被告之辯解實屬捏造而
    不可採信。　　
三、被告則聲明駁回原告之訴，並以下列情詞置辯：
　㈠被告陳欣彤確有借款1,500,000元予原告吳欣文，此有借款契
    約及匯款證明可佐，且由上開證據益徵借款人為被告陳欣彤
    個人，並非以當舖名義借款；遑論原告簽立之本票交由被告
    陳欣彤收執，連原告提出之本票授權書上也是授權給被告陳
    欣彤個人，而無「寶誠當舖」之名，是原告主張其係向寶誠
    當舖借款云云，實屬虛妄。
　㈡何況原告所稱借款時間點，被告陳欣彤尚非寶誠當舖負責人
    ，原告對上情尚且自承，可見被告陳欣彤當時更無理由或權
    限代表寶誠當舖借款或成立借款契約，原告聲稱係向寶誠當
    舖借款云云，更屬無據。
　㈢原告前曾與被告陳欣彤之配偶協商清償借款事宜，並曾指定
    原告匯入清償債務款項之帳戶為被告陳欣彤在中國信託商業
    銀行開設之銀行帳戶，原告亦曾依約給付利息，顯見原告已
    以實際行為表明其知悉借款相對人為被告陳欣彤個人，是原
    告主張係向寶誠當舖借款云云，顯屬臨訟杜撰之詞。且原告
    嗣後竟未匯款至先前指示之帳戶，反而匯款至以寶誠當舖名
    義在永豐商業銀行開設之帳戶？此係原告聽聞寶誠當舖當時
    股東間發生爭議，正有退夥清算之議，而寶誠當舖在永豐商
    業銀行帳戶之提款卡及轉帳權限當時為訴外人傅天民所掌控
    ，原告匯款進入前揭寶誠當舖於永豐商業銀行之帳戶後，旋
    遭訴外人傅天民提領或轉帳。觀諸原告與訴外人傅天民提領
    款項、匯款、轉帳等交易時間，可見原告應與訴外人傅天民
    勾結，製造虛偽金流以完成還款之假象，是訴外人傅天民就
    本案亦存有利害關係。且由原告於訴狀中敘及之內容，顯見
    其對於寶誠當舖內部具有相當之了解，而非外人所得知悉，
    益見原告與寶誠當舖內部人之間有所勾結。
　㈣又以原告明知寶誠當舖設於永豐商銀之帳戶當時為訴外人傅
    天民掌控，其匯款進入該帳戶後，隨即遭傅天民提領、轉出
    至他人帳戶，此由匯款時間之緊密，益見雙方顯有連結；再
    者，原告於同一日明明可以以一次匯款之方式完成匯款動作
    ，卻區分成多筆匯款，有違常情，反而是在傅天民提款轉出
    後才又再次匯款，更見其間確有勾結。從而由原告之匯款紀
    錄更見其並無真實清償債務之意思，只是虛假製造金流。訴
    外人傅天民在其中扮演重要角色，其所為證述顯有迴護自身
    與原告利益之情形，應屬虛偽而無可採信。證人王惟誠除亦
    有參與上情外，更與被告有諸多訴訟，同有迴護自身與原告
    利益之情形，其證述亦無可信。
四、本院之判斷：
　㈠兩造所不爭執之事項：
　⒈原告吳欣文為基隆市○○區○○段○○○○段000地號土地所有權人之
    一（權利範圍：377/10000），亦為同小段4895建號房屋（
    門牌號碼：基隆市○○區○○街000號3樓）之所有權人（權利範
    圍：全部），且系爭不動產上，於107年5月14日有為被告陳
    欣彤設定最高限額抵押權（權利人：陳欣彤；權利標的：所
    有權；設定義務人：吳欣文；擔保債權金額：2,500,000元
    ；擔保債權種類及範圍：擔保債務人對抵押權人現在【包括
    過去所負現在尚未清償】及將來在本抵押權設定契約書所定
    最高限額內所負之債務，包括借款、匯款、商業本票、代墊
    款、票據、保證、利息、延遲利息、違約金、懲罰性違約金
    ；擔保債權確定期日：110年5月10日；流抵約定：債權已屆
    清償期而未為清償時，本抵押物所有權移屬於抵押權人所有
    ），系爭不動產亦有限制登記事項：「107年5月11日107基
    安字第037160號，預告登記請求權人：陳欣彤，未辦妥所有
    權移轉登記予請求權人前不得移轉予他人，義務人：吳欣文
    ，限制範圍：全部，107年5月14日登記　預告登記請求權人
    ：陳欣彤；統一編號：Z000000000　（限制登記事項）110
    年4月7日110基安限字第002480號，依臺灣基隆地方法院民
    事執行處110年4月6日基院麗110司執實字第8235號函辦理查
    封登記；債權人：陳欣彤，債務人：吳欣文，限制範圍：全
    部，110年4月7日登記」等情，有土地建物查詢資料（見本
    院卷㈠第263頁、第287頁至第289頁、第295頁、第297頁），
    及基隆市地政事務所110年11月3日基地所資字第1100011958
    號函暨附件（基隆市地政事務所(107)基安字第037150號登
    記卷）存卷可按（見本院卷㈠第305頁至第321頁），且為兩
    造所不爭執，是上情均可認定無訛。
　⒉原告吳欣文、吳益誠確有簽署被告陳欣彤提出之借貸契約書
    （兼借據），由契約書寫之文字可知：債權人為陳欣彤、債
    務人為吳欣文、連帶債務人為吳益誠，借款金額1,500,000
    元，擔保責任為債務人方提供系爭不動產辦理抵押權設定擔
    保，設定金額為2,500,000元，借款期限為107年5月11日至1
    10年5月10日，契約填載之日期亦為107年5月11日（見本院
    卷㈠第83頁），此一文書係由被告提出（被證一），原告亦
    不爭執其真正性（見本院卷㈠第230頁），是上揭文書及其內
    容即可作為本院判斷之證據之一。
　⒊寶誠當舖（統一編號：00000000號）之商業登記為「獨資」
    之商號，其登記負責人本為訴外人王金龍，經被告陳欣彤提
    出日期為107年5月31日由訴外人王金龍與被告陳欣彤具名簽
    署之「讓渡書」向臺北市政府警察局申請變更負責人，而經
    該局以107年6月7日北市警刑贓字第10733145800號函同意變
    更，並經臺北市商業處於107年6月13日完成變更登記等情，
    有臺北市商業處110年11月8日北市商二字第1106039485號函
    暨附件歷次商業登記資料存卷可按（見本院卷㈠第323頁至第
    356頁），上開由政府機關提供之登記資料，同為兩造所未
    爭執，亦堪信為真實。
　⒋原告提出渠2人於107年5月11日共同簽立金額1,500,000元整
    之本票（票號：CH0000000）暨授權書之影本（見本院卷㈠第
    23頁），並於訴之聲明中明白請求被告予以返還；被告並未
    否認前揭本票暨授權書之真實性，並援引為其答辯論證之依
    據，且在證人即被告陳欣彤之配偶郭達源於本院審理時證稱
    有收受前揭本票後（見本院卷㈡第176頁），並未為反對之意
    思（見本院卷㈡第185頁），是該本票暨授權書之真正，及現
    在確實在被告之持有等情，亦均可信實。至前述之借據、系
    爭不動產之所有權狀，同為原告訴請被告返還之標的，並經
    證人即被告陳欣彤之配偶於本院審理時證稱有收到、有帶走
    等語明確（見本院卷㈡第176頁、第179頁），並有原告提出
    之網路即時通訊軟體對話畫面截圖在卷可查（見本院卷㈠第4
    02頁至第403頁），同為被告所不爭執，是上開借據、所有
    權狀亦在被告持有乙節，同可認定無訛。
　⒌原告主張原告吳欣文之帳戶確有於107年5月11日收受自被告
    陳欣彤於中國信託商業銀行開設之帳戶所匯款之1,500,000
    元乙情（見本院卷㈠第385頁），同為被告所不爭，並有中國
    信託商業銀行股份有限公司110年9月3日中信銀字第1102248
    39225017號函暨所附陳欣彤帳戶於107年5月11日之交易明細
    在卷可稽（見本院卷㈠第207頁、第209頁），是此部分事實
    亦無可疑，已可認定。復徵諸兩造之說詞，此筆1,500,000
    元之匯款，即為貸與人依金錢消費借貸契約關係交付原告之
    借款，原告亦已確實收迄；是無論本件所涉及之金錢消費借
    貸契約當事人（貸與人）為何人，借用人均已確實收受約定
    之借用物（金錢）。
　㈡本件首應審究者，係原告於107年5月11日達成借款合意之對
    象為何人；原告主張其係向「寶誠當舖」借款，被告則抗辯
    係向被告陳欣彤借款。經查：
　⒈當事人主張有利於己之事實，就其事實有舉證之責任，民事
    訴訟法第277條定有明文。金錢消費借貸契約為要物契約，
    當事人主張金錢消費借貸契約存在，應就借貸意思表示合致
    及借款業已交付之事實，負舉證之責任（最高法院109年度
    台上字第711號判決意旨參照）。原告否認其與被告陳欣彤
    間存有消費借貸關係，被告陳欣彤本即應就借貸意思表示合
    致及借款業已交付之事實，負舉證之責任。再以：
　⑴本件金錢消費借貸契約之借款已於107年5月11日由被告陳欣
    彤之帳戶匯入原告吳欣文之帳戶乙情，業經認定如前，則被
    告陳欣彤抗辯本件金錢消費借貸契約之借款業已交付之事實
    ，即與客觀事證無違。
　⑵再以被告陳欣彤提出而為兩造承認為真之「借貸契約書（兼
    借據）」上，明確記載金錢消費借貸契約之兩造為原告2人
    與被告陳欣彤，則被告陳欣彤抗辯借貸意思表示合致，亦與
    現有書證相符。
　⑶況供作本件金錢消費借貸契約之本票暨授權書上也寫明本票
    交付陳欣彤收執，且系爭抵押權亦登記債權人為被告陳欣彤
    ，而非被告陳欣彤以外之其他人，亦與債權人取得擔保物之
    常情並無不合；則被告陳欣彤抗辯借貸意思表示合致之人為
    原告2人及被告陳欣彤，即難謂其並未提出可信之證明。
　⑷按各當事人就其所主張有利於己之事實，均應負舉證之責，
    故一方已有適當之證明者，相對人欲否認其主張，即不得不
    更舉反證。是原告既否認上開金錢消費借貸契約之貸與人為
    被告陳欣彤，即應就此一事實提出適切之證明，否則將受不
    利之認定，自屬當然。
　⒉又按1人獨資經營之商號無從認為非法人之團體，又商號僅為
    商業名稱，並非自然人之本體，是獨資商號與其負責人為同
    一權利主體，負責人即為當事人，而該一人單獨出資經營之
    事業，為出資之自然人單獨所有，獨資事業之債務應由該自
    然人負全部責任。因此，契約之債務人倘係獨資時，債權人
    本於契約之法律關係對之為請求時，即應向出資之自然人為
    之（最高法院100年度台上字第715號裁判意旨參照）。原告
    主張其借款之對象為「寶誠當舖」，而非被告陳欣彤；惟該
    當舖登記為獨資商號，有如前述，其登記之負責人為被告陳
    欣彤，則原告所主張之借款對象為何權利主體，已令人難以
    辨明。
　⒊縱使「寶誠當舖」在107年5月11日原告2人簽署借據當時所登
    記之負責人為訴外人王金龍，而非被告陳欣彤，而恐令原告
    產生誤會；然訴外人王金龍與被告陳欣彤間既立有「讓渡書
    」（見本院卷㈠第354頁），並言明由被告陳欣彤繼續經營寶
    誠當舖，可見訴外人王金龍與被告陳欣彤間已就「寶誠當舖
    」之經營達成合意，由被告陳欣彤承接原有之交易往來，則
    原告即便以為其往來對象為「寶誠當舖」，自彼時起亦已由
    被告陳欣彤承接舊有業務。則亦不能謂原告2人所稱之借款
    對象並非被告陳欣彤。
　⒋遑論「借貸契約書（兼借據）」（見本院卷㈠第83頁）上，明
    確載有：「立契約人　債權人陳欣彤」、「債務人吳欣文」
    、「甲方（即債權人）：陳欣彤」、「乙方（即債務人）吳
    欣文」、「連帶債務人：吳益誠」等文字，並有原告2人與
    被告陳欣彤之簽名；且原告提出之本票授權書上，亦寫有：
    「發票人等共同簽發上列本票……交予陳欣彤收執」等文字，
    衡諸常情，原告簽發本票係為擔保其借款，則其上註記交付
    收執之對象，即為該本票所擔保債務之債權人無誤。更以系
    爭不動產之抵押權設定所載債權人為被告陳欣彤，已如前述
    ，益見獲得本件借款擔保者，並非其他人，而係被告陳欣彤
    。從而原告主張其並非向被告陳欣彤借貸乙情，即與現有書
    證所示之客觀情形未盡相合，而難遽信。
　⒌至原告主張其締約當時攜帶相關文件到場之人為證人傅天民
    乙情，雖有證人即前往辦理系爭抵押權登記之代書黃麗娟、
    傅天民均證述在卷（見本院卷㈠第231頁、第237頁），而互
    核相符；惟由原告或證人傅天民之陳述，均未視證人傅天民
    為與原告達成消費借貸契約合意之對造當事人。是證人傅天
    民僅為經真正與原告達成消費借貸契約合意之對造當事人授
    權代理之人。
　⒍證人傅天民固證稱：伊經手本件借款時，本票、抵押設定、
    借據雖都寫陳欣彤，但伊是依照證人王惟誠之指示辦理，伊
    原本在訴外人王金龍經營寶誠當舖時就已經在該當舖工作，
    107年4月、5月間王金龍無意繼續經營，伊乃與王金龍約定
    以2,050,000元盤下當舖，但這筆錢全都是由王惟誠出資，
    伊仍繼續擔任當舖之現場管理人，有事會向王惟誠報告，到
    107年7月、8月間，王惟誠始告知被告陳欣彤之配偶郭達源
    亦為當舖股東之一，而陳欣彤僅為登記名義負責人，當初辦
    當舖執照的時候，是王惟誠拿陳欣彤的身分證影本交伊找代
    書去辦，當時伊並未注意到身分證上陳欣彤的配偶為何人等
    語（見本院卷㈠第235頁至第236頁），但證人傅天民隨即又
    稱：伊係代表金主王惟誠，並非代表當舖，伊有向原告提到
    不用管金主是誰等語（見本院卷㈠第237頁），則原告何以時
    至今日仍在書狀及歷次主張中將「寶誠當舖」視為本件消費
    借貸契約之貸與人？而非證人傅天民所指之金主王惟誠？由
    此亦可見原告之主張與經調查之證據間仍有矛盾未解。
　⒎又以寶誠當鋪易手之時間，係在本件107年5月11日借款合意
    之後，已敘明如前；則寶誠當鋪當時之負責人仍為訴外人王
    金龍，傅天民何以聲稱當時係受命於王惟誠？且金主為王惟
    誠？由是益見原告主張係向「寶誠當鋪」借款乙情難以成立
    。則原告所主張與其達成借貸合意之契約相對人究為何人？
    何權利主體？如非被告陳欣彤，究為何人？原告主張並未與
    被告陳欣彤達成借貸之合意，卻又未能敘明與其達成借貸合
    意之對象，則所謂借貸合意又如何能夠成立？凡此，均令人
    對原告之主張產生疑惑。
　⒏證人傅天民之證詞，雖有否定被告陳欣彤為本件消費借貸契
    約貸與人之意思，但其證述有下列不可採信之處：
　⑴證人王惟誠於本院審理時證稱：109年4月至6月間，當舖內有
    股東糾紛，伊並非顧店之人，傅天民也有離開一陣子，後來
    發現諸多文件、當票都不見了，有請被告陳欣彤之配偶郭達
    源歸還，傅天民說還有缺，但伊不清楚還缺哪些等語（見本
    院卷㈠第247頁），核與證人傅天民證稱：在當舖結束前幾個
    月王惟誠有請伊清點帳戶，發現有一些不見了，包括本件借
    款的東西，後來出現在被告陳欣彤的配偶郭達源身上，應該
    是被他拿走，伊有幾個月不在當舖，一回來發現有個鎖上的
    抽屜，沒有鑰匙，伊在王惟誠同意下撬開，但裡面是空的，
    伊為王惟誠的員工，業務上王惟誠教伊怎麼做就做甚麼等語
    （見本院卷㈠第238頁、第241頁），並參諸前引證人傅天民
    之證述，可知：證人王惟誠與被告陳欣彤之配偶郭達源之間
    確有糾紛，且證人傅天民係與證人王惟誠處同一立場，與證
    人郭達源相對。
　⑵證人郭達源於本院審理時證稱：伊不知道傅天民與王惟誠間
    有龐大的債務關係，在當舖經營過程中傅天民與王惟誠一起
    詐騙其他人，這是伊後來才知道的，有聽說一些人被詐騙，
    但伊在店裡接到一些電話後覺得傅天民與王惟誠有問題，就
    開始蒐證，不過傅天民跟王惟誠都說沒事，可是因為不只收
    到1件客人的電話，伊感到懷疑就慢慢蒐證，而傅天民、王
    惟誠怕伊抖出來，因為當時伊為了自保有些東西會拍照。伊
    也有提告王惟誠侵占，是因為王惟誠、傅天民他們把當舖內
    典當物品拿走，有客人要贖回卻拿不出東西來，因此才去提
    告，伊現在有告王惟誠恐嚇、侵占、詐欺、吸金等等，有蒐
    證交給調查局等語（見本院卷㈡第179頁、第180頁、第181頁
    ），被告陳欣彤亦陳稱：伊有告傅天民侵占，因為傅天民有
    侵占店裡的錢，當時發現店裡錢被轉走後，報警時警察筆錄
    上是寫侵占等語（見本院卷㈡第185頁），凡此均可見被告陳
    欣彤暨其配偶郭達源，與證人王惟誠、傅天民之間，無論先
    前關係如何，現在已經勢同水火，由此益見證人王惟誠、傅
    天民確均有對被告陳欣彤為不利證述之動機。
　⑶再就證人之品格層面而論：
　①當舖業法第5條規定：「有下列情事之一者，不得充當舖業之
    負責人，其已充任者，當然解任，並由主管機關通知商業或
    公司主管機關，廢止其負責人登記：曾犯組織犯罪防制條
    例規定之罪，經有罪判決確定者。曾犯貪污治罪條例、洗
    錢防制法規定之罪、竊盜罪、搶奪罪、強盜罪、擄人勒贖罪
    、贓物罪、詐欺罪、背信罪、侵占罪或重利罪，經有罪判決
    確定，尚未執行、執行未畢或執行完畢未滿5年者。受破產
    宣告，尚未復權者。使用票據經拒絕往來尚未期滿者。曾
    為當舖業之負責人，因其經營之當舖業違反第28條規定被廢
    止許可者。」可見就當舖業負責人有具體之資格限制，意圖
    規避上開限制，而以人頭充任當舖業負責人，即屬脫法行為
    ，自非法之所許。
　②證人傅天民自承100年即已在當舖業工作，104年時已在王金
    龍經營的寶誠當舖任職等語明確（見本院卷㈠第235頁），對
    於當舖業之相關作業，及當舖業法之規範自無不知之理，當
    舖業法對於當舖業有諸多管制，甚至當舖之經營應取得警察
    局之許可等，均為傅天民多年經驗下必然詳熟之規定。然證
    人傅天民於本院證述時，就王金龍頂讓寶誠當舖之過程中，
    敘及：王惟誠說陳欣彤只是名義上負責人，辦理當舖執照的
    時候，王惟誠交給伊身分證影本，說要找代書把負責人弄成
    陳欣彤等語（見同頁），徵諸前開說明，由證人傅天民上開
    證述中，未見其有何尊重法律對於當舖業管制之情事，更於
    明知當舖業負責人資格有所限制之情形下，仍坦然說到幫忙
    辦人頭等違法情事，則由證人傅天民之證述已可見其有不尊
    重法律之情形，所為之證言是否會因為前述與被告陳欣彤間
    立場相對之動機影響而有所偏頗，亦非無可疑。
　⑷證人傅天民於110年10月27日證稱：簽約當下，原告有問陳欣
    彤這個名字，伊有告知陳欣彤只是掛名等語（見本院卷㈠第2
    37頁），惟證人即當日亦有在場之代書黃麗娟於同日證稱：
    伊對於證人傅天民有表示陳欣彤只是掛名這件事情沒有印象
    等語（見本院卷㈠第233頁），原告吳欣文在本院111年7月27
    日陳稱：伊在簽約當下沒有聽到吳益誠問傅天民關於陳欣彤
    是否為契約掛名人頭的事等語（見本院卷㈡第221頁），原告
    吳益誠則於111年5月25日向本院陳稱：伊看到陳欣彤的名字
    時有當場問這個人是誰，傅天民稱是金主找的人頭，後續不
    確定有沒有問為何用人頭，當天在現場就是完成抵押手續文
    件跟問陳欣彤是誰等語（見本院卷㈡第196頁、第199頁），
    可見關於「原告向傅天民詢問陳欣彤為何人」乙情，在場4
    人之說詞並不一致，則原告吳益誠於傅天民證述後再為陳述
    ，即有可能先行知悉其證述之內容，故其應和傅天民之說詞
    尚難認足為傅天民所述之佐證；但證人黃麗娟、原告吳欣文
    既表示未有聽聞，且徵諸原告吳益誠稱當日僅有完成文件跟
    問陳欣彤身分云云，則證人黃麗娟、原告吳欣文均稱對此節
    毫無所悉，此一事實之存在即足啟人疑竇。是證人傅天民就
    此部分之證述顯有可疑，而難輕信。
　⑸證人傅天民證稱：辦理當舖執照時，王惟誠給伊1張身分證影
    本說要找代書把負責人弄成被告陳欣彤，到107年7月、8月
    的時候，王惟誠說郭達源是股東，在那之前當舖都沒有郭達
    源夫婦的角色等語（見本院卷㈠第235頁），然對照證人王惟
    誠之證述：當舖一開始只有伊1個人出資，後來郭達源夫婦
    用1,500,000元買15%股份，一開始本來跟傅天民討論當舖的
    負責人要用伊女朋友溫仲蕎的名義，後來擔心經營當舖會遭
    銀行刁難，又考慮伊認識郭達源夫婦20幾年，加上他們也有
    持股，於是就請郭達源的配偶被告陳欣彤讓伊登記等語（見
    本院卷㈠第245頁）。則若如王惟誠所述，辦理當舖負責人名
    義由王金龍變更為陳欣彤時（簽署「讓渡書」之日期為107
    年5月31日，見本院卷㈠第354頁），郭達源夫婦即已在當舖
    有股份；但依證人傅天民之說法，郭達源夫婦遲至當年7、8
    月間始加入當舖經營，上開證人2人即便立場同步，但彼此
    間之證述仍可見矛盾，則渠等之證述是否可信，即非無可疑
    。
　⑹證人傅天民就本件借款不用證人王惟誠之名義辦理部分，證
    稱：王惟誠就不在契約上具名好像有提過稅務有關，但實際
    到底是甚麼原因，伊也不知道等語（見本院卷㈠第244頁），
    而對照證人王惟誠證稱：這件借款伊之所以不出面，是因為
    伊與原告吳益誠認識，為了怕最後有糾紛的話不方便公事公
    辦，所以用第三人名義等語（見本院卷㈠第246頁），兩者間
    並不一致，已難遽信何人所述為真。設若原因確如證人王惟
    誠所述，並無向證人傅天民隱瞞之理由，且因證人傅天民自
    承熟識雙方（見本院卷㈠第235頁），更無不知道此中緣由或
    考量之理由，故由雙方陳述內容之落差，令人益就其中之不
    一致產生懷疑。遑論出面處理本件借款的證人傅天民與原告
    吳益誠熟識，已如前述，若證人王惟誠唯恐因其與借用人之
    個人關係會影響後續催收事宜，則出面之證人傅天民難道即
    無同等疑慮？益見證人王惟誠就此部分之陳述是否合乎情理
    ，同有可疑。
　⑺證人傅天民又證稱：本件借款收到利息後有要付給被告陳欣
    彤之配偶郭達源等語（見本院卷㈠第243頁），徵諸證人王惟
    誠亦稱：有指示傅天民要給郭達源1%利息等語（見本院卷㈠
    第249頁），若本件借款全由證人王惟誠出資，且係在渠等
    所稱被告陳欣彤夫婦出資之前，何以被告陳欣彤夫婦得參與
    分潤？由此不尋常之安排，益見本件借款與被告陳欣彤夫婦
    非無關係，則證人傅天民於證述中否認被告陳欣彤與本件金
    錢消費借貸契約之關聯性，即難謂與渠等實際分潤行為並無
    矛盾存在。
　⒐證人王惟誠固於本院證述時，以本件實質貸與人之身分自居
    ，惟其證述亦有下列不可採信之處：
　⑴證人王惟誠與傅天民同與被告陳欣彤暨其配偶郭達源間已有
    嫌隙，且立場相對，均已敘明於前；且證人王惟誠對於使用
    人頭乙情亦欠缺脫法意識，其證述是否會因其立場而有所偏
    頗，亦同有可疑，於茲不贅。
　⑵證人王惟誠與證人傅天民之證述間亦有前述齟齬存在，徵諸2
    人關係密切，立場同一，尚有此等難以解釋之矛盾，則證人
    王惟誠之證述是否可信，即非無可疑。
　⑶證人王惟誠就107年5月11日匯款1,500,000元部分，先是證稱
    ：該1,500,000元都是伊女友溫仲蕎匯入被告陳欣彤之帳戶
    等語（見本院卷㈠第245頁），經本院提示前述存提款憑證後
    ，乃改口：可能是伊給郭達源還怎樣等語（見同頁）。依證
    述的內容而論，前者係明確對被告陳欣彤最為不利的說法，
    後者係依照銀行提供之可信書證而改口；前者因明顯與現存
    書證扞格，而難採信。從而可見證人王惟誠在回答問題時，
    首先會採取對被告陳欣彤最不利的說法，之後才根據具體證
    據修正。由是益見證人王惟誠之證述，在不利於被告陳欣彤
    時，其可信性即有疑問。
　⑷原告吳益誠就其與本件相關人物之關係時，陳稱：伊認識證
    人王惟誠十幾年、證人傅天民則是先前證人王惟誠叫他到伊
    所開設店面包膜，證人王惟誠還要求伊給予優惠，至被告陳
    欣彤則不認識，其配偶郭達源雖有見過，但當時是證人王惟
    誠的小弟等語（見本院卷㈡第196頁），已可見原告吳益誠與
    證人王惟誠、傅天民關係遠勝於被告陳欣彤。再參諸原告提
    出之書狀，多有證人王惟誠提供之證據，及庭後向證人王惟
    誠詢問並依其回答作為陳述內容以攻擊被告之答辯或卷內對
    被告有利之陳述（如：本院卷㈡第206頁即有：……原告嗣後詢
    問王惟誠，王惟誠亦表示……等語）。可見證人王惟誠與原告
    間聯繫之密切，甚且與訴訟進行亦步亦趨，則證人王惟誠之
    證述是否本於其真實見聞，抑或基於與被告陳欣彤暨其配偶
    郭達源間之怨隙而為，甚有可疑，由此益見證人王惟誠之證
    述難以信實。
　⑸再者，證人王惟誠證稱：被告陳欣彤出任當舖人頭負責人、
    本件借款名義人等，均無書面，僅只口頭約定等語；姑不論
    此等信任關係顯然與現在雙方嫌隙之現況明顯有悖，而證人
    王惟誠依其陳述，既有經營事業之熱忱（因此出資經營當舖
    業），何以信任此等僅只口頭約定之方式，而無其他保障自
    身權益之手段？由此益見其所為與其智識、經驗難相符合，
    同有可疑。
　⑹證人王惟誠聲稱：伊從訴外人王金龍手上購買寶誠當舖，花
    費200多萬元，後來郭達源、陳欣彤夫婦用1,500,000元向伊
    購買15%股份等語（見本院卷㈠第246頁），參諸證人王惟誠
    證稱：係因被告陳欣彤夫婦占有股份所以才將負責人登記給
    陳欣彤等語（見同頁），可見證人王惟誠所稱其向訴外人王
    金龍購買當舖之時間點，與被告陳欣彤夫婦入股之時間點相
    去不遠。何以證人王惟誠以200多萬元（如依證人傅天民的
    說法，是2,050,000元，見本院卷㈠第235頁）購入之當舖，
    被告陳欣彤夫婦以1,500,000元入股僅能獲得15%之股份？（
    即便王惟誠所謂的200多萬是2,999,999元，1,500,000元亦
    應相當於50%之金額；但若是證人傅天民所述的2,050,000元
    ，則應相當於73.17%，無論如何均難認為僅只占15%之股份
    為合理）由此益見證人王惟誠所述，有違常理。
　⑺另外，證人王惟誠又證稱：伊之所以將本件貸款之1%利息部
    分給付被告陳欣彤之配偶郭達源，是因為有跟郭達源之繼父
    借款1,500,000元，其1%就是15,000元，伊指示證人傅天民
    要找1筆錢可以每月給15,000元做為還款之用等語（見本院
    卷㈠第249頁至第250頁）。且不說此處的說法無異於係交由
    證人傅天民決定哪一筆款項可以作為還款之用，而與證人傅
    天民稱此部分利息係依證人王惟誠指示而給付郭達源等語之
    說法無法兜攏。證人王惟誠既向郭達源的繼父借錢，代表2
    人間本有聯繫管道，還款或利息之交付自當直接與郭達源之
    繼父聯絡即可，何以要另外將利息付給郭達源？此亦難見證
    人王惟誠之說法合乎情理。
　⑻原告提起本件訴訟，所執證據、說詞多半出自證人王惟誠、
    傅天民，而證人王惟誠、傅天民與被告陳欣彤暨其配偶郭達
    源間確有訟爭，已如前述；則原告是否因誤信證人王惟誠、
    傅天民，而狀告被告陳欣彤，實非無可能。原告如因誤信證
    人王惟誠、傅天民而受有其他損失，亦非無另循適法途徑請
    求填補之可能，一併指明。
　⒑原告雖又主張：被告陳欣彤帳戶匯款1,500,000元至原告帳戶
    前，係由證人王惟誠先將相同數額之款項匯入其帳戶，可見
    本件金錢消費借貸契約之貸與人確實係證人王惟誠等語。然
    查：
　⑴被告陳欣彤設於中國信託商業銀行之帳戶於107年5月11日下
    午2時36分12秒匯款至原告帳戶前，確實於同日下午2時31分
    17秒、2時35分16秒分別經匯入770,000元、730,000元之款
    項，有中國信託商業銀行股份有限公司110年9月3日中信銀
    字第110224839225017號函暨附件被告陳欣彤帳戶於107年5
    月11日當日之交易明細存卷可考（見本院卷㈠第207頁、第20
    9頁），此部分事實同為兩造所不爭，已可認定。
　⑵然上開2筆匯款來源，其中770,000元之匯款人為郭達源（即
    被告陳欣彤之配偶），另730,000元之匯款人則為溫仲蕎（
    即王惟誠之女友）等情，有中國信託銀行新臺幣存提款交易
    憑證上交易人簽名、提款帳號原留印鑑欄之印文可資憑信（
    見本院卷㈠第211頁、第213頁），徵諸郭達源簽認之面額770
    ,000元之存提款交易憑證下尚附有洗錢防制登記表，可認辦
    理之金融機構確有核對當事人身分確認無訛，則應可認定該
    770,000元為被告之配偶郭達源匯入，而非王惟誠或其他人
    ；從而該筆款項是否如原告所主張仍屬王惟誠所有、為本件
    借貸契約而匯入被告陳欣彤之帳戶，又與客觀事證未盡相符
    。
　⑶證人郭達源於本院審理時證稱：這1,500,000元中，730,000
    元為手機買賣回款、770,000元為王惟誠先前欠款，伊就是
    有先跟王惟誠確認錢會入帳，才同意本件借款等語（見本院
    卷㈡第177頁），雖似認這筆1,500,000元均來自王惟誠，但
    細繹證人郭達源之證述，仍係敘明該1,500,000元均為其所
    有之款項，是王惟誠本應對其給付之款項，而非贊同原告之
    主張，不可不辨。至原告又主張：證人郭達源上開證述虛妄
    ，並無王惟誠應給付郭達源或其配偶之款項等語，然僅屬空
    言，欠乏具體證據，原告雖曾請求再次傳喚證人王惟誠到庭
    釐清，但證人王惟誠與被告陳欣彤暨其配偶間，迭因糾紛對
    簿公堂，已可預料證人王惟誠將針對卷內已有之證據而對被
    告陳欣彤為不利之證述，且證人王惟誠之證言又有前開不足
    採信之處，其既已曾到庭接受訊問過，自無再予傳喚到庭接
    受訊問之必要，併此敘明。
　⑷是原告雖主張1,500,000元款項均係由王惟誠匯入被告陳欣彤
    之帳戶後再貸借原告等語，但至少其中770,000元為被告陳
    欣彤之配偶郭達源存入，則原告之主張已難認屬實；原告又
    未能舉證證明該款項與被告陳欣彤毫無關係，亦難認其已盡
    舉證之責，自無從認其主張為真。
　⑸況本件縱認由被告陳欣彤帳戶匯入原告帳戶之1,500,000元均
    係來自王惟誠，亦僅為被告陳欣彤與王惟誠間有無其他可資
    主張之法律關係，而非原告所得置喙，併此敘明。　　
　⒒原告吳益誠於本院陳稱：伊先前有向當舖借錢而詢問傅天民
    ，傅天民說要問過老闆王金龍，後來107年4月又向傅天民詢
    問借錢的事，傅天民一樣說要回去問老闆，那時傅天民沒有
    說老闆是誰，到5月才說找到金主，可以借錢，伊並未問金
    主是誰，因為伊知道金主會擔心別人知道所以會避免曝光，
    所以伊不應該問金主是誰，至於錢真正是誰借的不重要等語
    （見本院卷㈡第196頁、第199頁），證人傅天民亦證稱：有
    向原告表明不用管金主是誰，只要對伊即可，伊就在寶誠當
    舖上班等語（見本院卷㈠第237頁）。換言之，本件金錢消費
    借貸契約之締約過程中，原告並不在意與其達成借貸合意之
    人為何人，只要證人傅天民所代理之對象可以貸與所需款項
    即可。亦即：證人傅天民代理其所代理之人與原告達成合意
    ，消費借貸契約即已成立。本件原告既與傅天民已就消費借
    貸契約達成合意，即係與傅天民所代理之被告陳欣彤（詳後
    述）達成合意。是原告抗辯先前均不認識被告陳欣彤、並未
    與被告陳欣彤達成借貸契約合意等語，均難認可採。　　
　⒓原告雖一再以寶誠當舖稱呼其借款之相對人，但毋寧本件係
    證人傅天民利用在寶誠當舖服務之便，獲悉有借款需求之人
    及有貸放款項能力之人（即其所稱之「金主」），而從中予
    以搓合（並獲取利潤），此由證人傅天民稱：當舖不能經營
    不動產抵押業務、伊代表金主而非當舖等語（見本院卷㈠第2
    37頁），及原告吳益誠稱：傅天民說找到金主了，可以借等
    語（見本院卷㈡第196頁）相互對照，即可明瞭。證人即代書
    黃麗娟雖於證述中提及寶誠當舖、有辦理與寶誠當舖相關的
    案件等語（見本院卷㈠第231頁），但核其陳述無非係將文件
    送交人在該處的傅天民，亦與上開認定並無不合。而本件實
    際貸與人為陳欣彤、證人傅天民為其代理等情，可由下述說
    明：
　⑴本件原告簽署之「借貸契約書（兼借據）」、本票上授權書
    、抵押權設定之對象，均為被告陳欣彤，且觀諸抵押權設定
    文件中，亦有被告陳欣彤之身分證影本（見本院卷㈠第315頁
    ，係106年10月16日換發之身分證的影本，此與向臺北市商
    業處為負責人變更登記時所提出之身分證影本係107年5月15
    日換發不同），由證人傅天民可將被告陳欣彤之身分證影本
    交付代書辦理後續設定登記事項，足認證人傅天民確有經被
    告陳欣彤之同意而使用，由此一客觀事實存在，即難謂證人
    傅天民並非代理被告陳欣彤，或被告陳欣彤並無授予代理權
    之意思。
　⑵本件雖有證人傅天民、王惟誠之證述否定該消費借貸契約係
    由被告陳欣彤作為貸與人，但渠等證述因立場偏頗且多所矛
    盾而不可採信均有如前述，即難認原告就被告陳欣彤並非貸
    與人之舉證為已足。
　⑶況原告吳益誠亦自承：伊並未詢問傅天民金主是誰，伊知道
    這不是該問的問題等語（見本院卷㈡第199頁）；換言之，原
    告自己亦無法否定在締約當時，本件消費借貸契約之貸與人
    確為被告陳欣彤（至證人王惟誠、傅天民與被告陳欣彤夫婦
    鬧翻後，原告聽信證人王惟誠、傅天民之詞而否認係向被告
    陳欣彤借款，則不無誤信之可能，均已如前述，不再贅述）
    。
　⑷從而依證據調查之結果，應認107年5月11日證人傅天民係為
    被告陳欣彤放款之目的而前往與原告締約無誤。
  ⒔證人傅天民既係代理被告陳欣彤與原告達成借款之合意，且
    亦將被告陳欣彤之姓名明載於契約上，而為雙方所共同知悉
    ，本件原告帳戶又經被告陳欣彤帳戶如數匯入所借款項，則
    原告與被告陳欣彤間之金錢消費借貸契約自已成立，原告對
    於所借貸之款項，即有依約向貸與人返還之義務。
　㈢本件借貸契約之兩造既分別為原告與被告陳欣彤，則原告是
    否已向被告陳欣彤清償本件債務？
　⒈原告提出匯款至「寶誠當舖」在永豐商銀開設帳戶之匯款文
    書，作為其已依約清償之證明，然原告是否已向被告陳欣彤
    清償，應視該帳戶是否為被告陳欣彤持有、使用，始能認定
    。
　⒉前開「寶誠當舖」在永豐商銀開設之帳戶，實際上係在證人
    傅天民之管領下，業據證人傅天民於本院審理時證述明確（
    見本院卷㈠第239頁、第240頁），被告亦為相同之陳述，復
    徵諸原告也主張其係與證人傅天民聯繫後，為向本件真正的
    債權人清償而匯款至該帳戶，則原告顯然明知向該帳戶匯款
    ，被告陳欣彤將無法受領之事實。
　⒊從而原告固有向「寶誠當舖」之帳戶匯款，但其所匯之款項
    均非向被告陳欣彤清償本件消費借貸契約之債務，自不生清
    償之效力。縱寶誠當舖帳戶之款項進出時間與原告多次匯款
    間是否另有可疑，亦毋庸贅論。
　⒋是原告所提出之證據，即無從證明果有向被告陳欣彤清償之
    事實，而被告抗辯並未受領原告之清償即屬有據。兩造間之
    金錢消費借貸契約因原告尚未返還所欠之全部款項，原告之
    債務仍舊存在，則其請求確認系爭抵押權所擔保之債權不存
    在，即無理由。
　㈣承前，原告既尚未清償本件消費借貸契約之債務，系爭抵押
    權所擔保之債權仍舊存在，則原告請求塗銷系爭抵押權、塗
    銷於系爭不動產上之限制登記亦同無理由。
　㈤原告既自承借款時交付已簽署之借貸契約書（兼借據）、原
    告2人共同簽發之面額1,500,000元本票及系爭不動產之所有
    權狀正本，核原告所為，係以此作為借款之擔保，被告亦因
    表示同意而予以收受；徵諸原告於辦理抵押設定及收受借款
    後，已有相當時間均未見其有向證人傅天民或被告陳欣彤請
    求返還之意思，更見上開作為借款擔保之認定無誤。本件原
    告既迄今仍未清償債務，有如前述，則其請求被告陳欣彤返
    還上揭文書，即與兩造間之合意有違，同無理由。
五、綜上所述，原告依民法第767條第1項前段、中段及第179條
    規定，請求確認系爭抵押權所擔保之債權不存在，且被告應
    將系爭抵押權設定登記暨系爭不動產之限制登記予以塗銷，
    並將系爭不動產所有權狀、原告2人於107年5月11日簽立之
    借據與本票正本等返還原告，均無理由，應予駁回。
六、本件事證已臻明確，兩造其餘攻擊防禦方法與判決之結果不
    生影響，爰不一一贅論，併此敘明。
據上論結，本件原告之訴為無理由，依民事訴訟法第78條，判決
如主文。
中　　華　　民　　國　　111 　年　　9 　　月　　14　　日
                  民事庭法　官　李謀榮　　　　　
以上正本係照原本作成。
如對本判決上訴，須於判決送達後20日內，向本院提出上訴狀並
表明上訴聲明（須按他造當事人之人數附繕本）。如委任律師提
起上訴者，應一併繳納上訴審裁判費。
中　　華　　民　　國　　111 　年　　9 　　月　　14　　日
                        書記官　顏培容